【裁判字號】    89,上易,1442
【裁判日期】    890505
【裁判案由】    詐欺
【裁判全文】
臺灣高等法院臺中分院刑事判決                  八十九年度上易字第一四四二號
    上  訴  人
    即  被  告  乙○○
右上訴人，因被告詐欺案件，不服臺灣臺中地方法院八十九年度易字第一一二三號，
中華民國八十九年五月五日第一審判決（起訴案號：臺灣臺中地方法院檢察署八十九
年度偵字第四一一六號），提起上訴，本院判決如左：
    主  文
原判決撤銷。
乙○○連續意圖為自己不法之所有，以詐術使人將本人之物交付，處有期徒刑陸月，
緩刑參年。
    事  實
一、乙○○於民國（下同）八十五年四月間，自任會首，邀集丁○○、呂榮、丙○○
    、楊素味（以其女兒林淑華名義入會）及林永興、蕭惠霜、鄭榮發、羅碧潭、施
    火欽、黃金珠、許志堅、江道添、楊金源、呂銘彬、朱秀品、盧進源、蕭復源、
    蕭榮昌、陳俊雄、林茂盛等人，組成每會新台幣（下同）二萬元之民間互助會，
    會期自八十五年四月起至八十六年十二月止，於每月二十五日下午八時，在台中
    縣潭子鄉○○路○段二五號開標。乙○○明知丁○○、呂榮、丙○○、楊素味四
    人於八十六年九月前仍為活會會員，並依約繳納會款，因需款花用，竟意圖為自
    己不法之所有，並基於概括之犯意，自八十六年九月起至十一月止，連續三個月
    ，利用該四名活會會員未前去標會之際，電話向該四名會員詐稱該三個月，係由
    呂榮、丙○○、丁○○、楊素味其中一人，以三千元或二千元之款項得標，致使
    該活會會員信以為真，因而陷於錯誤依約給付，呂榮、丙○○、丁○○、楊素味
    等四人活會會員，因而各交付會款一萬七千元或一萬八千元或一萬七千元，其餘
    死會會員依序各交付會款二萬元，乙○○將所收得之每次會款總額均據為己有花
    用，至最後一會即八十六年十二月二十五日，呂榮等四人均自認係活會會員而向
    乙○○要求給付尾款時，始查悉上情，呂榮等四人因而各被詐騙繳納三個月之活
    會款。
二、案經丙○○訴由臺灣臺中地方法院檢察署檢察官偵查起訴。
    理  由
一、訊據上訴人即被告（下稱被告）乙○○，固坦承該互助會有四名活會會員無法取
    得互助會尾款，伊有冒標之情事，惟矢口否認有詐欺之犯行，所具上訴狀並辯稱
    每月均公開標會，何有詐術可言云云。惟查：
(一)被告於偵查中及原審均坦承有冒用告訴人丙○○及證人丁○○等三人名義標會，
    未經其等四人同意之情事，核與告訴人丙○○之代理人林火泉及證人呂榮、楊素
    味偵查中之證稱內容相符（參見他字卷十至十一頁），並有告訴人所提出之互助
    會單附卷可稽，況被告於本院八十九年七月十日調查時亦坦承伊欠該四位每人四
    十萬元，伊有冒標多次云云，可見被告確有向該等四位活會員詐欺會款之情事，
    至為明確，被告所辯該互助會於八十六年八月以前均有公開開標，何來詐術云云
    ，難以採信。被告所聲請傳喚之證人丁○○，經原審及本院合法傳喚，未能出庭
    作證，惟該事證已明確，自無庸再行傳喚作證，併此敘明。
(二)依告訴人及證人楊素味、呂榮等人所供，該互助會尾會時尚有其等四人為活會員
    ，核與被告所稱伊欠該等四位，每人四十萬元之情節相符，對照該互助會僅有二
    十一名會員，且僅有該四位未標取會款之事實，可見該互助會之尾會確實未開標
    ，則扣除八十六年八月（含）以前已開標之十七會，堪認丙○○等四人，僅遭被
    告互相利用其中一人名義而詐騙各三次而已，並非如原審所認定各有四次（參見
    起訴書），可見被告上開自白冒名標會四次，其真意應係假藉告訴人等四人之名
    義，而向其他活會會員詐稱係其他活會員得標，因而得逞三個月，是被告上開不
    實之自白，難以採信。從而，被告上開詐欺犯行，至為明確，其上開空口所辯並
    未施用詐術云云，不足採信，被告犯行洵堪認定。
二、核被告所為，係犯刑法第三百三十九第一項之詐欺取財罪。被告每次冒標行為，
    均使各互助會之活會員陷於錯誤，交付會款，係一行為觸犯數詐欺取財罪名，為
    想像競合犯，應從一重處斷。又其連續三次詐欺取財犯行，時間緊接，所犯罪名
    同一，顯係基於概括犯意為之，為連續犯，應論以一罪，並依法加重其刑。原審
    經審理之結果，認被告罪證明確，予以論科，固非無見。但依前所述，被告僅有
    冒標三個月之犯行，原審遽認有四個月之犯行，自有未合。被告提起上訴，否認
    有施用詐術，雖為無理由。但原判決既有上開可議，即屬無可維持，應由本院撤
    銷改判。爰審酌被告尚無前科，及其犯罪動機、手段、所生損害等一切情狀，量
    處如主文第二項所示之刑，以示懲儆。且查，被告於本院審理時已與告訴人丙○○之代理人林火泉達成和解，並先給付現金十萬元之情事，有被告所提之和解書
    在卷可稽，被告所具上訴狀且陳稱與其他三位成立和解，給付部分款項在案，被
    告復無不法前科，此有本院被告之前科表在卷可稽，堪認上開刑之宣告，以暫不
    執行為當，一併諭知緩刑三年，用啟自新。
據上論斷，應依刑事訴訟法第三百六十九條第一項前段、第三百六十四條、第二百九
十九條第一項前段，刑法第五十六條、第三百三十九條第一項、第五十五條、第七十
四條第一款，罰金罰鍰提高標準條例第一條前段，判決如主文。
本案經檢察官甲○○到庭執行職務
中      華      民      國    八十九     年      七     月    三十一    日
                                  臺灣高等法院臺中分院刑事第二庭
                                        審判長法  官  羅  禮  政
                                              法  官  陳  欣  安
                                              法  官  蔡  聰  明
右正本證明與原本無異。
不得上訴。
                                              書記官    瑞  芳
中      華      民      國    八十九     年      八     月      一      日
刑法第三百三十九條：
意圖為自己或第三人不法之所有，以詐術使人將本人或第三人之物交付者，處五年以
下有期徒刑、拘役或科或併科一千元以下罰金。
以前項方法得財產上不法之利益或使第三人得之者亦同。
前二項之未遂犯罰之。
                                                                        Ｃ


司法院資訊處製作；財團法人民間司法改革基金會備份。
